【裁判字號】    92,台上,1829
【裁判日期】    920410
【裁判案由】    強盜
【裁判全文】
最高法院刑事判決                              九十二年度台上字第一八二九號
    上  訴  人  甲○○
右上訴人因強盜案件，不服台灣高等法院中華民國九十二年一月十七日第二審判決︵
九十一年度上訴字第三五三二號，起訴案號：台灣台北地方法院檢察署九十年度偵字
第一四八一０號︶，提起上訴，本院判決如左：
    主  文
原判決撤銷，發回台灣高等法院。
    理  由
本件原判決認定上訴人甲○○夥同呂林圃（另經移送原審法院併案審理）二人，共同
基於意圖為自己不法所有之犯意聯絡，先以跟縱方式選定經營當舖之黃世裕作為對象
後，於民國九十年七月五日凌晨二時三十分許之夜間，攜帶渠二人所有之黃色大膠帶
二綑、手套二雙，及客觀上足以對人之生命、身體具有危險性可供兇器使用之拔釘器
一枝、水果刀二枝（各含刀套一個）、仿ＢＥＲＥＴＴＡ廠八五型半自動手槍二枝（
各含彈匣一個，槍枝管制編號分別為0000000000號及000000000
0號）及子彈十二顆，至台北市○○區○○路五段一五０巷四一一弄四號，先以拔釘
器毀壞該處浴室鐵窗之安全設備，而踰越進入屋內，嗣為屋主黃玉鈴發現叫喊，並驚
動黃玉鈴之母陳樹蘭前來查看，上訴人、呂林圃二人即取出預藏之水果刀及手槍，控
制黃玉鈴、陳樹蘭二人，於拉扯間，陳樹蘭為水果刀劃傷左手拇指，受有約二．五公
分〤０‧四公分〤０‧三公分之撕裂傷。上訴人、呂林圃二人旋即強押黃玉鈴、陳樹
蘭二人前往黃玉鈴丈夫黃世裕之房間敲門，俟黃世裕開門發覺有異反抗時，為上訴人
手持之水果刀劃傷左手前臂，受有約七公分〤二公分〤０‧四公分之不規則撕裂傷。
上訴人、呂林圃二人於控制黃世裕後，隨即取出預藏之黃色大膠帶，將黃玉鈴、陳樹
蘭及黃世裕三人之雙手手腕、眼部纏繞，共同以此強暴、脅迫之手段至使黃世裕等三
人不能抗拒，由上訴人或呂林圃輪流看管，另一人則帶同黃玉鈴、陳樹蘭搜刮強取屋
內之財物，共計取得現金新台幣四萬元、古董錶一支、玉鐲一只、玉墜五個、鑽石Ｋ
金皮帶一條、玉戒指、珍珠戒指、黃金戒指各一只、白金項鍊一條及鴿子金牌六面等
財物，得手後裝放黃玉鈴所有之手提包中。詎上訴人、呂林圃二人仍不滿足，而由呂
林圃與黃世裕繼續談判，要其向友人調錢匯入呂林圃提供之帳號，於周旋間，黃世裕
趁機報案，為警據報於同日上午五時許趕到上址，上訴人見狀，循原路急速越窗逃逸
，呂林圃未及穿越上開浴室鐵窗，為警當場逮捕，並在呂林圃身上查獲上開存放有前
述贓款、珠寶飾品之手提包，並扣得水果刀二枝、刀套一個、黃色大膠帶二綑及手套
一只。迄同年七月五日下午四時三十分許，在台北縣永和市○○路○段二一四號，為
警循線查獲上訴人，並於同日下午五時五十分許，在台北市○○○路與復興北路高架
橋下停車場內停放之車牌號碼五Ｆ｜二七六五號自用小客車上，扣得前開手槍二枝（
各含彈匣一個）、子彈十二顆（其中一顆經鑑驗無殺傷力，共十一顆具殺傷力，十一
顆中有三顆已在鑑驗中試射用罄，剩下八顆）及手套一雙等情。因而維持第一審論處
上訴人共同意圖為自己不法之所有，攜帶兇器，毀越安全設備，於夜間侵入住宅，以
強暴、脅迫至使不能抗拒，而取他人之物︵累犯︶罪刑，固非無見。
惟查(一)、被告之自白，須非出於強暴、脅迫、利誘、詐欺、違法羈押或其他不正之方
法，且與事實相符者，始得採為證據，故審理事實之法院，遇有被告對於自白提出刑
求之抗辯時，應先於其他事實而為調查。原判決引用上訴人於警局之自白，認定﹁上
開手槍、子彈及五Ｆ｜二七六五號自用小客車係呂林圃提供，槍彈係呂林圃的，被告
與呂林圃駕駛上開自小客車前往強盜，被害人報警後，被告急速越窗逃逸，並由被告
駕駛上開車輛逃離現場後，被告將汽車停放台北市○○○路與復興北路高架橋下停車
場﹂等事實︵見原判決第五頁︶，然上訴人於第一審已辯稱上揭警局自白，係被刑求
逼供，並具狀請求勘驗１、台北縣永和市○○路麥當勞至台北市○○○路、民權東路
口停車場，以警備車之速度費時多少？２、九十年七月五日十六時三十分至十七時五
十分內政部警政署刑事警察局大門、地下室及通往地下室各通道之監視錄影帶云云，
以證明當日警局筆錄係被刑求逼供︵見第一審卷第一宗第四十一、四十二頁，第二宗
第四十八至五十、一七二至一七六頁︶。上訴人刑求之抗辯，是否屬實，原審未先於
其他事實而為調查，遽依上訴人警局所供，採為論處罪刑之基礎，揆諸前揭說明，自
屬違法。(二)、有罪判決書之事實一欄為適用法律之依據，凡與適用法律有關之事實必
須詳為記載，始足為適用法律之基礎。再槍砲彈藥刀械管制條例第十一條第四項之罪
以所持有之槍砲為同條例第四條第一項第一款所稱﹁其他可發射金屬或子彈具有殺傷
力之各式槍砲﹂為要件。原判決認定上訴人所持有之仿ＢＥＲＥＴＴＡ廠八五型半自
動手槍二枝應構成同條例第十一條第四項之罪，然於犯罪事實欄內，對於上揭槍枝是
否可發射金屬或子彈？有無殺傷力？並未加以認定，已有違法。又原判決事實認定上
訴人與呂林圃犯強盜罪時均持槍，然於理由內，引用證人即警員楊萬山、吳旻修之證
言，則認定呂林圃當時未持槍︵見原判決第五頁︶，究竟當時現場出現幾枝槍？是否
二人均持槍？事實認定與理由說明不一，亦有理由矛盾之違法。(三)、再原判決論處上
訴人與呂林圃共同攜帶上揭槍彈罪，然於犯罪事實內並未認定其等自何時起持有槍彈
？苟於犯強盜罪之前，即持有槍彈，其等持有槍彈並非蓄意強盜他人財物，則單純持
有槍彈行為早已成罪，而與強盜之間，並無任何方法結果之牽連關係？若其等係為犯
強盜罪始持有槍彈，則係意圖供自己犯罪之用而持有槍彈，並非單純持有，應按槍砲
彈藥刀械管制條例第十一條第三項及第十二條第三項論處，非如原判決所載構成同條
例第十一條第四項及第十二條第四項之罪。原判決未明白認定，致事實不明，殊有違
誤。(四)、原判決認定黃玉鈴、陳樹蘭及黃世裕均為本件強盜案之被害人，上訴人與呂
林圃以一行為觸犯數個相同之法益，原判決未於理由內按刑法第五十五條論以想像競
合犯，亦嫌理由不備。以上或係上訴意旨所指摘，或為本院得依職權調查之事項，應
認原判決有撤銷發回更審之原因。
據上論結，應依刑事訴訟法第三百九十七條、第四百零一條，判決如主文。
中      華      民      國    九十二    年      四      月      十      日
                              最高法院刑事第二庭
                                  審判長法官  陳  錫  奎
                                        法官  洪  清  江
                                        法官  李  伯  道
                                        法官  洪  文  章
                                        法官  花  滿  堂
      右正本證明與原本無異
                                              書  記  官
中      華      民      國    九十二    年      四      月     十八     日


司法院資訊處製作；財團法人民間司法改革基金會備份。
